臺灣高等法院臺中分院民事判決　　　　　 100年度訴字第14號
原　　　告　張書龍
訴訟代理人　王俊凱律師
被　　　告　黃相瑋
上列當事人間因被告殺人未遂案件，原告提起刑事附帶民事訴訟
，請求損害賠償，經本院刑事庭裁定移送（100年度附民字第133
號），本院於100年11月15日言詞辯論終結，茲判決如下：
    主  文
被告應給付原告新台幣壹佰肆拾玖萬零參佰參拾肆元，暨自中華
民國100年6月17日起，至清償日止，按年息5％計算之利息。
原告其餘之訴駁回。
訴訟費用由被告負擔。
原告假執行之聲請駁回。
    事實及理由
一、原告主張：兩造於民國98年9月4日下午，齊赴友人黃志凱之
    住處，伊因故與黃志凱之父黃進來發生爭執，被告上前阻止
    ，遭伊不慎以手揮撥傷害後，懷恨在心，竟於當日晚間8時
    30分許，再度邀伊外出喝酒，伊不同意，兩人發生口角，被
    告竟持棍棒猛力持續攻擊伊之頭部及身體等部位，致伊受有
    左耳挫瘀傷、左前臂尺骨骨折等傷害，因而使伊左耳感音神
    經性損傷，為中度至嚴重程度之聽力損傷，經診斷為中度殘
    障。被告上開故意傷害伊致重傷害之犯行，業經刑事判決認
    定在案。伊因被告上開侵權行為，受有：1.支出醫療費用新
    台幣（下同）11,188元，2.自98年9月4日住院至9日出院，
    臥病在床5天，需由親屬照顧，每日以2000元計，看護費用
    為1萬元；3.勞動能力減損，經彰化基督教醫院判定減損勞
    動比例50%，而伊每月所得32,000元，年收入為384,000元，
    且伊為67年1月24日生，事發時僅31歲又9個月，至65歲，尚
    可工作33年4個月，依霍夫曼係數一次給付，伊減損勞動能
    力之損害共3,262,880元，惟伊同意以起訴時之基本工資為
    準計算伊之損害而為請求；4.衡諸伊甫31歲，尚未娶妻，即
    遭被告毆打成中度殘障，需四處張羅醫藥費及復健，因此無
    法工作，被迫辭去原工作，而被告不僅無故毆打伊，以「給
    你死」、「我就是要打到你死」等語恐嚇伊，事後更毫無悔
    意，甚至揚言「如果張書龍出院要打死他」，並表示未毆打
    伊或者表示剛剛好而已等詞，且迄未向伊道歉，更堆詞狡辯
    卸責等節，再考量伊之學歷為高中，目前為銲接工人，被告
    之學歷為高職畢業，另有位於鹿港鎮山崙里崙尾巷4號之房
    子乙棟，家境小康等情，伊之精神痛苦，需以50萬元為慰撫
    ，合計3,784,068元之損害，自得請求被告賠償，惟，伊僅
    請求2,934,128元。又聽力受損確實影響伊之勞動能力，蓋
    ：伊現在工作較快疲勞，且伊為電焊工，要爬很高，需用到
    體力、眼力、聽力；且因伊左耳聽力受損，團隊工作時，伊
    只能被排在左邊，有時會影響老闆僱用意願；且因伊尚為學
    徒，需聽帶班師傅指揮工作，因聽力受損，屢屢聽不見指揮
    ，常被師傅罵等情，爰依民法第184條第1項前段、第193條
    、第195條等規定，提起本件訴訟，聲明求為判決：(一)被
    告應給付伊2,934,128元及自起訴狀繕本送達之翌日起至清
    償日止按年息5%計算之利息（原告於附帶民事訴訟起訴狀及
    移送民庭後具狀原均請求2,934,128元本息，於聲請訴訟救
    助委任律師後所具準備書狀(一)、(二)聲明雖均誤載為請求2,93
    4,184元本息，惟於理由欄綜上所述部分，均稱原告僅在2,9
    34,128元之範圍內請求賠償等語）；(二)訴訟費用由被告負
    擔。(三)伊願供擔保，請准宣告假執行。
二、被告對於其有於下列不爭執事項所列時點打傷原告遭法院判
    處罪刑確定之事實不為爭執，惟以：伊有意願與原告和解，
    已在溝通賠償金額。原告最初主張醫藥費金額15萬元，伊不
    接受。又原告於受傷前後所領之薪水均相同，可見原告勞動
    能力雖有受損，但對於其所取得之勞動報酬並無影響等語，
    資為抗辦，並答辯聲明，求為判決：駁回原告之訴。
三、兩造不爭執之事實
(一)被告於上揭時、地，曾與原告一起外出飲酒，其後並同至訴
    外人黃志凱（按係兩造之共同友人）位於彰化縣鹿港鎮山崙
    里山寮巷57之7號住處，嗣於返回被告位於彰化縣線西鄉○
    ○路○段287巷51弄122號之租屋處時，兩造生有口角爭執，
    被告曾持棍棒毆打原告。
(二)被告因本件行為，經臺灣彰化地方法院於100年3月9日以99
    年度訴字第954號刑事判決：「黃相瑋傷害人之身體，因而
    致人於重傷，處有期徒刑年捌月」，並經本院於100年6月
    28日以100年度上訴字第914號刑事判決駁回檢察官之二審上
    訴，且經最高法院於100年9月1日以100年度台上字第4835號
    刑事判決駁回被告之三審上訴，已告確定。
四、本院之判斷：
    按「因故意或過失不法侵害他人之權利者，負損害賠償責任
    」、「不法侵害他人之身體或健康者，對於被害人因此喪失
    或減少勞動能力或增加生活上之需要時，應負損害賠償責任
    。」、「不法侵害他人之身體、健康、……被害人雖非財產
    上之損害，亦得請求賠償相當之金額。」民法第184條第1項
    前段、第193條第1項、第195條第1項分別定有明文。查本件
    原告主張被告於上開時地持棍棒毆打其左頭部及左前臂，致
    原告左耳挫瘀傷、左前臂尺骨骨折等傷害，使其左耳聽力受
    損，聽力閾值為71.7分貝，屬中度殘障之重傷害等情，業據
    原告提出秀傳醫療財團法人彰濱秀傳紀念醫院、財團法人彰
    化基督教醫院出具之診斷證明書在卷可稽，並經本院囑託彰
    化基督教醫院予以鑑定屬實，經該院提出鑑定書在卷可參，
    而被告確有上開毆打原告致原告受傷，左耳聽力受損之重傷
    罪行，已經本院刑事庭判處被告罪刑確定，經本院調取上開
    案卷核閱屬實，且為被告所不爭執，堪信原告主張之上開事
    實為真，從而，原告依首揭法律規定，請求被告賠償其損害
    ，核屬有據。其中，原告因醫療上述之傷害，共支出醫療費
    用11,188元，及自98年9月4日住院至9日出院，臥病在床5天
    ，需由親屬照顧，每日以2,000元計，看護費用共需10,000
    元等情，有原告提出之診斷證明書及醫療單據等在卷為憑，
    此為被告傷害原告之身體，致其增加生活上之需要，自應由
    被告予以賠償。另原告主張其左耳被打致聽力受損，左耳聽
    力閾值為71.7分貝，已永遠無法恢復正常乙節，已據上開彰
    化基督教醫院之鑑定予以證實。雖原告不諱言其於受傷前每
    月之工作收入為二萬多元，於受傷後改習電焊工，並以此為
    業，每月收入達32,000元之多。惟按現今社會係以人之勞動
    能力為一種資本，是以「身體或健康受侵害，而減少勞動能
    力者，其減少及殘存勞動力之價值，不能以現有之收入為準
    。蓋因現有收入每因特殊因素之存在而與實際所餘勞動能力
    不能相符，現有收入高者，一旦喪失其職位，未必能自他處
    獲得同一待遇，故所謂減少及殘存勞動能力之價值，應以其
    能力在通常情形下可能取得之收入為標準。」（最高法院63
    年台上字第1394號判例參照）。本件原告之左耳聽力受損，
    已至中度殘障，其勞動時之工作安全係數已減損5%，此據彰
    化基督教醫院鑑定屬實，是其勞動能力自有減損，此有上開
    鑑定書在卷可據（見本院卷第131頁）。惟關於減少勞動能
    力之損害，鑒於所得喪失說將所得之個人差直接反應於損害
    額，但所得之個人差未必與勞動能力之個人差相對應，故並
    非允當，是我民法依勞動能力喪失說，在評價損害之過程，
    乃取將高所得者之能力從嚴認定之法則，以縮小賠償額極端
    差距之弊（最高法院61年台上字第1987號判例參照），是於
    本件原告關於其勞動能減少之損害同意以起訴時之基本工資
    為準，乃符其能力在通常情形下，可能取得之收入標準，與
    上揭最高法院63年台上字第1394號判例所揭之法則相合，自
    應准許。又原告左耳聽力受損僅至中度殘障，勞動時之安全
    係數仍有50%，即左耳減損之勞動力為50%，但原告右耳完全
    正常，故整體評估，應認其勞動力減損為25%【即100%－右
    耳50%－（左耳50%50%）＝25%】，始為允當，並合上揭最
    高法院61年台上字第1987號判例所示之法則。依此，原先請
    求減少勞動能力之損害賠償於1,069,146元（計算式：17,88
    01225%【19.806087＋4/12（20.000000000.806087
    ）】＝53,64019.931873＝1,069,145.66，四捨五入）之
    範圍內為有理由，應予准許。超出部分，其請求則非正當，
    不應准許。末查，原告受有左前臂尺骨骨折及左耳聽力受損
    致中度殘障之重傷害，後者並將伴其一生，精神自有受損，
    因而請求精神慰撫金，核屬有據。惟查兩造均係高中職畢業
    ，各從事養雞農業及電焊粗工，收入皆非豐等情狀，本院認
    原告請求慰撫金，以40萬元為適當，超出部分，其請求非正
    當，不應准許。綜上，原告得請求被告賠償之金額為1,490,
    334元【計算式：11,188元（醫療費）＋10,000元（看護費
    ）＋1,069, 146元（勞動能力減少之損失）＋400,000元（
    精神慰撫金）＝1,490,334元】。從而，原告依侵權行為法
    律關係，請求被告給付1,490,334元及自起訴狀繕本送達翌
    日即100年6月17日起，按年息5％計算之利息，為有理由，
    應判命被告給付，超出部分之請求（即2,934,128元－1,490
    ,334元＝1,443,794元），為無理由，應予駁回。又本件所
    命被告給付之金額未逾150萬元，原告敗訴之部分亦在150萬
    元內，本院判決後，即告確定，兩造均不得上訴至第三審法
    院，是原告聲請為准予假執行之宣告，核無必要，爰予駁回
    。
據上論斷，本件原告之訴，為一部有理由，一部無理由，依民事
訴訟法第79條，判決如主文。
中    華    民    國   100    年    11    月    29    日
                民事第三庭    審判長法  官  陳照德
                                    法  官  楊熾光
                                    法  官  朱  樑
以上正本係照原本作成。
兩造均不得上訴。
                                    書記官  曾煜智
中    華    民    國   100    年    11    月    29    日
                                                      Ｓ